【裁判字號】    95,上訴,1568
【裁判日期】    951128
【裁判案由】    違反毒品危害防制條例等
【裁判全文】
臺灣高等法院高雄分院刑事判決        95年度上訴字第1568號
上  訴  人
即  被  告  甲○○
                      1號
指定辯護人  本院公設辯護人  乙○○
上列上訴人因違反毒品危害防制條例等案件，不服臺灣高雄地方
法院94年度重訴字第127 號中華民國95年6 月9 日第一審判決（
起訴案號：臺灣高雄地方法院檢察署94年度偵字第23718號、 第
24467 號），提起上訴，本院判決如下：
    主  文
原判決撤銷。
甲○○共同運輸第二級毒品，累犯，處有期徒刑拾年。
扣案如附表一所示之第二級毒品狄芬諾西萊，均沒收銷燬之；扣
案之茶葉罐貳個及附表二編號一所示之手機壹支，均沒收。
    事  實
一、甲○○明知狄芬諾西萊（DIPHENOXYLATE） 係毒品危害防制
    條例所規定之第二級毒品，不得運輸及持有；又狄芬諾西萊
    並為行政院依懲治走私條例第2 條第4 項授權所訂定「管制
    物品項目及其數額」所列之甲項管制進出口物品。竟與楊天
    雲（已歿，並經臺灣高雄地方法院判決不受理在案）共同基
    於運輸第二級毒品狄芬諾西萊及自大陸地區私運管制物品進
    口至臺灣地區之犯意聯絡，謀議由甲○○支付楊天雲新臺幣
    （以外除註明幣別外，均指新台幣）2 萬元之費用，而楊天
    雲則負責前往大陸地區，向趙德國購買第二級毒品狄芬諾西
    萊後，將之私運、運輸入境臺灣地區，再交予甲○○。楊天
    雲遂於民國94年10月13日16時40分及同日18時25分許，持非
    其所有之門號0000000000號行動電話撥打甲○○所使用之門
    號0000000000行動電話（該門號係由李莞菱申請，惟與該門
    號搭配使用之手機則係甲○○所有），約定交付費用之地點
    ，並向甲○○要求追加1 萬元之費用（共3 萬元，其中人民
    幣1 千元為購買狄芬諾西萊之費用），經甲○○同意後，由
    甲○○在高雄市「瑞豐國小」門口前，交付3 萬元予楊天雲
    。楊天雲則於同月14日中午某時許，自臺灣桃園中正國際機
    場搭乘中華航空公司CI610 號班機飛往香港，再由香港搭車
    轉往大陸地區廣東省東莞市，並於同月15日中午某時許，至
    趙德國位於東莞市「花園新城」住處，以人民幣1 千元之價
    格，向趙德國購買第二級毒品狄芬諾西萊錠劑，趙德國遂將
    如附表一所示之第二級毒品狄芬諾西萊分裝於兩個茶葉罐內
    ，一併交付予楊天雲。楊天雲隨即於同月16日早上某時許，
    自東莞市搭車至香港，再搭乘中華航空CI614 號班機，私運
    、運輸上開第二級毒品狄芬諾西萊入境桃園中正機場，而於
    同日20時40分許，在該機場第一航廈入境檢查室進行通關檢
    查時，為海關人員檢查發現楊天雲攜帶之茶葉罐內藏放第二
    級毒品狄芬諾西萊，經通知行政院海巡署高雄市機動查緝隊
    （下稱機動查緝隊）人員前往查獲，並扣得甲○○所有如附
    表一所示之第二級毒品狄芬諾西萊、及供運輸狄芬諾西萊所
    用之茶葉罐2 個、楊天雲所持手機1 支（含門號0000000000
    號SIM 卡1 張），高雄市機動查緝對人員並於翌日即同月17
    日15時許，持拘票至甲○○位於高雄縣鳳山市○○○路102
    巷18號住處，拘提甲○○到案，並扣得甲○○所有供運輸第
    二級毒品所用如附表二編號一所示之手機1 支，以及與本件
    犯罪無關如附表二編號二至六所示之手機5 支，始獲上情。
二、案經行政院海岸巡防署高雄市機動查緝隊報告臺灣高雄地方
    法院檢察署檢察官偵查起訴。
    理  由
壹、證據能力之認定方面：
一、證人即共犯楊天雲在警詢中所為之審判外陳述，因其在原審
    審理期間死亡，本院審酌其於94年10月16日20時40分許，在
    桃園縣中正國際機場第一航廈入境檢查室，經海關人員檢查
    發現其攜帶之茶葉罐內，藏放第二級毒品狄芬諾西萊，而於
    同日20時50分許，接受財政部臺北關稅局人員之詢問後，隨
    即交由高雄市機動查緝隊人員偵辦，並於翌日15時5 分許，
    接受高雄市機動查緝隊人員詢問，此有關稅局詢問筆錄與調
    查筆錄各1 份在卷可稽（見機動查緝隊警卷第14至16頁、第
    5 至8 頁），是證人楊天雲係於所認知事實發生後，立即就
    所知覺之事實，接受司法警察之詢問，較無充裕之時間編造
    與知覺事實不一致之陳述，且其記憶猶新，且其亦陳明在警
    詢中警察並無刑求行為，其陳述均係本於其自由意思，及「
    警察有唸筆錄給我聽，都是照我的意思做的」等語（見偵查
    卷第19頁），是依當時之外部情況以觀，其在警詢所為陳述
    ，顯具有可信之特別情況，並為證明被告犯罪事實存否所必
    要，依刑事訴訟法第159 條之3 第1 款之規定，本院因認證
    人楊天雲於警詢所為之陳述，具有證據能力。
二、證人即共犯楊天雲於偵查中在檢察官前所為陳述，已經依法
    具結，並無顯不可信之情況存在，其又於原審審理中死亡，
    被告事實上已無從行使其對質詰問權之機會，是依刑事訴訟
    法第159 條之1 第2 項規定，亦得為證據。又「證人恐因陳
    述致自己或與其有刑事訴訟法第180 條第1 項關係之人受刑
    事追訴或處罰者，得拒絕證言，同法第181 條定有明文。證
    人此項拒絕證言權（選擇權），與被告之緘默權，同屬其特
    權，旨在免除證人因陳述不實而受偽證之處罰、或不陳述而
    受罰鍰處罰，而陷於困境。為確保證人此項拒絕證言權，92
    年2 月6 日修正公布之刑事訴訟法第186 條第2 項，增訂法
    院或檢察官有告知證人之義務。此項規定雖為保護證人而設
    ，惟如法院或檢察官未踐行此項告知義務，而告以具結之義
    務及偽證之處罰並命朗讀結文後具結，無異剝奪證人此項拒
    絕證言權，所踐行之訴訟程序自有瑕疵，應認屬因違背法定
    程序所取得之證據。」（最高法院95年台上字第5027號判決
    參照）。本件證人楊天雲於偵查中為陳述前，因檢察官均僅
    告以：「諭知身分轉為證人，就自身不利部分，得拒絕陳述
    ，就共犯部分，據實陳述並具結」，而未告知其得拒絕證言
    ，致所取得之證據之法定程序有所違背，惟本院審酌檢察官
    於訊問前已告知證人楊天雲除為被告身分外，並具有證人身
    分，則證人楊天雲應知悉其所為涉及被告部分之陳述，將來
    可能被引為對被告不利之證據，惟其並未拒絕陳述；且本件
    被告所涉為私運、運輸第二級毒品行為，對於國家社會之秩
    序影響極大，是本院審酌前開情況，認為前開法定程序之違
    背，對於證人楊天雲及被告之人權影響不大，及公共利益之
    衡量，依刑依刑事訴訟法第158 條之4 之規定，認仍得為證
    據。
三、證人即共犯楊天雲於原審審理中所為陳述，因未依法具結，
    依刑事訴訟法第158 條之3 之規定，不得為證據。
貳、實體方面：
一、訊據被告甲○○固不否認於94年10月13日晚上某時許，持行
    動電話門號0000000000號與楊天雲所持0000000000號行動電
    話門號聯繫，並在高雄市「瑞豐國小」前，交付楊天雲3 萬
    元之事實，惟矢口否認有被訴共同運輸第二級毒品及走私管
    制物品之犯行，辯稱：伊交付予楊天雲之3 萬元，係因楊天
    雲表示要至大陸洗腎而向伊借款，並非伊支付予楊天雲作為
    運輸毒品入境臺灣地區之代價，且伊遭警拘提時，正準備搭
    機前往大陸地區，若伊與楊天雲共謀攜帶毒品入境臺灣，豈
    會未待楊天雲交付毒品，即先行離臺，足見伊對楊天雲自大
    陸地區攜帶第二級毒品狄芬諾西萊入境臺灣乙事，全然不知
    情云云。
二、經查：
  (一)被告與共犯楊天雲共同謀議至大陸地區走私、運輸管制之第
    二級毒品狄芬諾西萊入境臺灣地區，並由被告於94年10月13
    日，在高雄市「瑞豐國小」門口前，交付3 萬元予楊天雲，
    作為楊天雲前往大陸地區向趙德國購買第二級毒品狄芬諾西
    萊後，夾帶入境臺灣地區之代價，楊天雲則於同月14日中午
    某時許，自臺灣桃園中正國際機場搭乘中華航空公司CI610
    號班機至香港，再轉往大陸地區廣東省東莞市，而於同月15
    日中午某時許，在趙德國位於東莞市「花園新城」住處，以
    人民幣1 千元之價格，向趙德國購入業已分裝於茶葉罐內如
    附表一所示之第二級毒品狄芬諾西萊，楊天雲隨即於同月16
    日早上某時許，自東莞市搭車至香港，搭乘中華航空CI614
    號班機，私運上開第二級毒品狄芬諾西萊入境桃園中正機場
    ，當場為警查獲等情，業據楊天雲分別於警詢、偵查中供稱
    ：「（問：專案人員於94年10月16日20時40分於桃園中正國
    際機場第一航廈入境檢查室查獲之第二級管制物品（指附表
    一所示之狄芬諾西萊）是何人所有？）答：是我的」、「我
    於94年10月15日在大陸東莞，以新臺幣肆仟元代價購買的」
    、「（問：上述查扣之第二級管制物品你預計回國後要交給
    何人？）答：是要交給一個綽號叫財仔的人（指被告）」、
    「甲○○拿新臺幣三萬元，當作我這次的旅費及購買藥品（
    指狄芬諾西萊）費用」、「甲○○是在94年10月13日晚上在
    瑞豐國小門口，將新臺幣三萬元交給我」、「（問：甲○○
    為何願意提供你新臺幣三萬元當作你的旅費及購買藥品費用
    ？）答：我想幫他跑這一趟，可賺一些工錢」、「（問：你
    用何電話跟甲○○聯絡？）答：0000000000」、「（問：甲
    ○○用何電話跟你聯絡？）答：0000000000」、「（問：你
    買回來要交給誰？）答：給『阿財』」、「（問：你回來後
    ，『阿財』說要多少給你？）答：3 萬元，當這次的旅費跟
    買藥品的錢，因為我都沒錢」、「（問：你去大陸接觸誰？
    ）答：我一個朋友，叫『德國」，是一個男的」、「（問：
    他交何物給你？）答：交甲○○的東西給我」、「（問：是
    否為查獲的那些？）答：是」、「（問：你去大陸時，『德
    國』他如何講？）答：甲○○叫我去跟『德國』拿東西回來
    交給他」等語明確（見警卷第6 至8 頁、偵查卷第18至19頁
    、第47頁），並經被告供稱：「（問：楊天雲去大陸之前是
    否跟你拿新臺幣3 萬元？）答：有」、「（問：你是否在94
    年11月13日晚上在瑞豐國小拿給他的？）答：對」、「起訴
    書記載我與楊天雲聯絡的行動電話號碼並無錯誤」、「（問
    ：監聽譯文你與楊天雲對話中的『德國仔』是否就是趙德國
    ？）答：對」等語在卷（見一審卷(一)第34至35頁、第59 頁
    、卷(二)第155 頁），復有查獲照片4 張、臺灣高雄地方法院
    檢察署就楊天雲所持0000000000號行動電話核發之通訊監察
    書、記載楊天雲與被告之間關於何時前往大陸地區，以及約
    定在「瑞豐國小」見面之監聽譯文、內政部警政署入出境管
    理局94年12月23日境信雲字第09411421560 號函檢附被告與
    楊天雲入出國日期證明書各1 份附卷可佐（見機動查緝隊警
    卷第27至28頁、第10至13頁、一審卷(一)第112 至114 頁）；
    而扣案如附表一所示之之白色錠劑，經先後送高雄醫學大學
    附設中和紀念醫院、內政部警政署刑事警察局、行政院衛生
    署管制藥品管理局檢驗結果，均認含第二級毒品暨第二級管
    制藥品狄芬諾西萊之成分，有高雄醫學大學附設中和紀念醫
    院94年10月17日（報告編號：0000-000號）檢驗報告、內政
    部警政署刑事警察局94年12月23日刑鑑字第0940163273號鑑
    定書、行政院衛生署管制藥品管理局95年3 月13日管檢字第
    0950002355號鑑定書各1 份在卷可證（見警卷第24頁、一審
    卷(一)第158 頁、卷(二)第82至83頁）；此外，尚有楊天雲持以
    與被告通聯所用之手機1 支，以及被告所有，供其與楊天雲
    聯繫運輸第二級毒品所用如附表二編號1 所示之手機1 支扣
    案可憑。
  (二)被告雖以其交付予楊天雲之3 萬元，係因楊天雲以洗腎為由
    ，向其借貸，且不知楊天雲何時前往大陸等語置辯。惟楊天
    雲於94年10月14日前往大陸地區後，因洗腎之需要，且擔心
    大陸地區之醫療水準不佳，而不敢在大陸地區進行洗腎，因
    而於同月16日搭機返回臺灣地區等情，業經楊天雲於偵查及
    本院審理中陳稱：「（問：為何急著那天回來？）答：我要
    洗腎」、「（問：為何又要趕回來洗腎？）答：聽說在那邊
    洗很危險，會感染」等語明確（見偵查卷第46至47頁）。再
    者，被告曾於94年10月12日持門號0000000000號行動電話撥
    打楊天雲所持門號0000000000號行動電話門號，詢問楊天雲
    ：「你要明天晚上去還是明天下午？」，楊天雲回稱：「沒
    辦法我明天要洗腎」，被告表示：「洗完就過去呀」，楊天
    雲再回稱：「最快要後天啦」，被告則回應：「這樣喔！好
    啦」等語，被告於原審審理時亦供稱：「（問：警卷所附監
    聽譯文94年10月12日17時19分，這段對話有無記載錯誤？）
    答：沒有」等語明確（見一審卷(一)第35頁），並有記載被告
    與楊天雲上開談話內容之監聽譯文1 份附卷可查（見機動查
    緝隊警卷第12至13頁），是被告既曾於94年10月12日詢問楊
    天雲何時出境，並經楊天雲告知須先在臺灣洗腎，始能啟程
    前往大陸，則被告既已知楊天雲前往大陸之前，甫在臺灣洗
    腎，豈有可能接受楊天雲又以洗腎為由向其借款。另被告不
    僅詢問楊天雲何時前往大陸，並經楊天雲告知最快於同月14
    日前往大陸，足見被告對於楊天雲何時出境前往大陸地區，
    亦知之甚詳，其前揭所辯，顯係臨訟卸責之詞，要無可採。
  (三)被告原僅與楊天雲約定交付2 萬元，嗣因楊天雲於94年10月
    13日18時25分許，持門號0000000000號行動電話撥打被告所
    持門號0000000000號行動電話，臨時向被告要求多交付1 萬
    元，被告始在高雄市「瑞豐國小」門口前，交付3 萬元予楊
    天雲等情，則據被告供稱：「（問：你有打電話給楊天雲說
    七點半出發，之後要載人拿錢，你說你最多只能拿1 萬元，
    何意？）答：我在家，在忙，我叫楊天雲七點半再出發。他
    電話中表示要跟我多借一萬」、「（問：錢如何給他的？）
    答：在瑞豐國小」、「原來他跟我借2 萬元」等語甚詳（見
    偵查卷第62頁、一審卷(二)第151 頁），核與證人即查獲本件
    運輸毒品案件之高雄市機動查緝隊人員侯安泰證稱：「（問
    ：你剛才說，甲○○給楊天雲3 萬元作為這次的旅費，是在
    監聽譯文的哪一段？）答：監聽譯文只顯示，楊天雲要向甲
    ○○多拿1 萬元，3 萬元是楊天雲入境後口頭跟我們講的」
    等語相符（見一審卷(二)第128 頁），並有記載楊天雲撥打行
    動電話予被告稱：「臺北的電話幾號？張小姐啦」，被告回
    稱：「你自己撕一撕就好了」，楊天雲陳稱：「我現在要坐
    計程車下去了」，被告表示：「七點半再出發啦！我還要去
    載人、拿錢」，楊天雲則問：「我能多拿一萬塊嗎？」，被
    告表示：「好啦好啦！你七點半出發啦！機票訂了嗎？」，
    楊天雲回稱：「還沒！我明天一早到再訂」等語之監聽譯文
    1 份在卷可證，堪予認定。斟酌楊天雲在向被告要求多交付
    1 萬元時，被告曾先行詢問楊天雲是否已訂機票，楊天雲並
    表示同月14日一早至機場再訂機票，益證被告確知楊天雲前
    往大陸之時間，被告前揭辯稱：不知楊天雲何時去大陸云云
    ，自屬無稽。況且，楊天雲前往大陸地區，若非係基於與被
    告之謀議，則被告自無必要對於楊天雲何時前往大陸，以及
    前往大陸之機票是否業已購買、訂位等涉及楊天雲個人行程
    等瑣碎事項，如此關切，被告雖辯稱其詢問楊天雲何時出境
    以及是否訂機票，目的在於瞭解楊天雲何時歸還借款，惟此
    與被告於偵查及原審審理中供稱：伊將3 萬元借予楊天雲，
    即當作該3 萬元已經丟掉，不奢望楊天雲歸還等語（偵查卷
    第62頁、一審卷(一)第37頁），顯有所牴觸，且楊天雲何時出
    境，以及是否已訂機票，實與楊天雲是否或何時歸還款項，
    並無直接及必然關係，被告前述辯解，洵無足採。
  (四)又楊天雲與被告僅相識1 個多月，並係經趙德國介紹而認識
    ，亦與被告素無金錢糾紛與怨隙，此經證人楊天雲於警詢中
    證述明確（見警卷第7 頁）。而楊天雲於94年10月16日在中
    正機場遭查獲而接受詢問時，告知警方遭查扣如附表一所示
    之狄芬諾西萊返臺後預計交付予綽號「財仔」之男子，經警
    詢問：「綽號叫財仔的人，本名為何？年紀？住那裡？如何
    與他聯絡？」時，係答稱：「本名我不知道。年紀約40歲。
    住高雄。我都打電話0000000000與他連絡」，嗣經警方提供
    被告之檔案照片供楊天雲指認，楊天雲始表示：照片上之被
    告即係其所稱綽號「財仔」之男子等語，有楊天雲調查筆錄
    1 份附卷可憑（見警卷第6 至7 頁），倘若如被告所稱其與
    楊天雲相識已逾1 年，之前並曾借貸1 萬元予楊天雲，則楊
    天雲與被告應有一定程度之認識，詎楊天雲不僅對於被告之
    真實姓名，一無所悉，更不知被告之居住地址，且被告除使
    用門號0000000000號行動電話外，尚使用門號0000000000號
    及0000000000號行動電話，業據被告供承在卷（見警卷第3
    頁），並有附表二編號二及編號四所示之手機2 支及SIM 卡
    2 張扣案可憑，楊天雲卻僅知以0000000000號行動電話與被
    告聯繫，顯與相識多時之友人往來情形不符。縱認被告與楊
    天雲雖相識逾1 年以上，但平日甚少聯絡，交情平淡，以致
    楊天雲不知被告之姓名與住址此等基本聯絡資料，惟參照被
    告供稱：楊天雲曾向伊借錢，經常拖欠不還，因而遭伊罵過
    「借一借，都不還我」等語，且楊天雲信用不好，卻每次見
    到伊，就開口向伊借錢，伊因而將借予楊天雲之3 萬元，當
    作丟掉而未再與被告聯絡等語（見警卷第2 頁、偵查卷第21
    頁、第62頁、94年度聲羈第1037號卷第5 頁、一審卷(一)第37
    頁、卷(二)第151 頁），顯示被告對於楊天雲曾拖延償還借款
    ，並多次開口向其借款，已然有所不滿，則被告與楊天雲既
    無交情，豈有可能仍願再次借貸款項予楊天雲？且被告原僅
    與楊天雲約定交付2 萬元，已如前述，則當楊天雲於94年10
    月13日晚間，臨時撥打電話向被告追加交付之金額，要求被
    告多付1 萬元予其時，被告對於楊天雲此種得寸進尺之要求
    ，竟未加以拒絕，反而毫不思索即行答應，更與被告前揭所
    稱不滿楊天雲多次開口向其借款乙情，相互違背。被告雖以
    其曾向楊天雲稱：「借一借，都不還我」等語，致楊天雲心
    生不滿，不過該句話僅係被告對楊天雲表達欠錢不還之不愉
    快情緒，措辭既非強硬，言詞內容更未涉及羞辱楊天雲之情
    形，以被告曾借貸款項予楊天雲，而對楊天雲有一定之恩惠
    之情事以觀，楊天雲自無可能因被告曾向其催討債務而恩將
    仇報，刻意設詞誣攀被告之理！此外，被告就其借款3 萬元
    乙事，於偵訊時曾辯稱：「我沒有叫他（指楊天雲）帶東西
    。之前他要拿吃拉肚子的要給我，要賣我，我不要跟他買，
    他說要抵債，他說要抵這三萬元」等語（見偵查卷第62頁）
    ，惟被告於94年10月13日在高雄市「瑞豐國小」交付3 萬元
    予楊天雲後，楊天雲隨即於翌日即搭機飛往香港，再由香港
    搭車前往大陸地區，迄至同月16日，始夾帶如附表一所示之
    第二級毒品狄芬諾西萊入境臺灣地區為警查獲，業已說明如
    前，是被告交付3 萬元後，迄至楊天雲入境臺灣為警查獲前
    ，均未曾與楊天雲見面，楊天雲自無可能向被告表示欲以藥
    品抵償其所交付之3 萬元債務，被告辯稱：伊交付予楊天雲
    之3 萬元等語，顯非事實，由此益徵，楊天雲指認係由被告
    出資，再由其前往大陸地區將扣案如附表一所示之狄芬諾西
    萊夾帶入境臺灣地區後，交付予被告乙節，確屬非虛。
  (五)扣案如附表一所示之狄芬諾西萊，趙國德係於94年10月15日
    交付予楊天雲乙節，業經楊天雲於警詢陳稱明確（見警卷第
    6 頁），楊天雲雖於原審移審訊問時陳稱：扣案之狄芬諾西
    萊係伊於94年10月16日返臺當日早上，由趙德國交付予伊等
    語（見一審卷(一)第28頁），惟審酌楊天雲係於95年10月16日
    20 時40 分許，在桃園中正國際機場第一航廈入境檢查室進
    行檢查時，為警查獲，且於翌日即行接受調查，有調查筆錄
    1 份在卷可查，是楊天雲接受警詢時，對於趙德國何時交付
    如附表一所示之狄芬諾西萊乙事，記憶猶新，且趙德國何時
    交付狄芬諾西萊，就楊天雲是否涉犯運輸毒品或私運管制物
    品等犯罪，以及犯罪情節之輕重，並不具關鍵性之地位，楊
    天雲對趙德國何時交付狄芬諾西萊乙情，並無掩飾或隱匿之
    必要，而原審於同年12月2 日移審訊問時，距離案發日期已
    逾1 個多月，楊天雲對於趙德國交付狄芬諾西萊之確切時間
    等細節，記憶錯誤之可能，遠高於其接受警詢時，本院因認
    趙德國係於94年10月15日，將扣案如附表一所示之狄芬諾西
    萊交付予楊天雲。
  (六)證人即「藍天假期旅行社」職員劉英柳雖在原審審理中證稱
    ：被告曾於94年10月16日早上某時許，即向「藍天假期旅行
    社」購買同年10月17日17時40分許，自高雄飛往香港之華信
    航空機票等語（見一審卷(二)第131 頁），並提出五福旅行社
    費用支出單1 紙佐證（見一審卷(二)第161 頁）。惟證人劉英
    柳於原審作證之時間係95年5 月22日，距被告訂購機票之94
    年10月16日，已有相當時日，而證人劉英柳又係經常處理機
    票之訂購事項之人，必然面對眾多之機票訂購者，能否確定
    被告訂購機票之時間為上午或下午，並非無疑。縱令屬實，
    惟由於楊天雲係於94年10月16日20時40分許，自桃園中正國
    際機場入境，已如前述，如果其能順利入境，而由桃園中正
    國際機場至高雄之車程不過數小時，則其至遲於同年月17日
    中午前，即可將前開毒品交給被告；則被告於取得前開毒品
    後，仍有充裕時間搭乘10月17日17時40分之班機出境。且依
    前述監聽譯文，可知被告於94年10月13日以門號0000000000
    號行動電話與楊天雲聯繫何時前往大陸地區，以及交付3 萬
    元之事項，惟被告於同年月17日警詢時，竟否認曾使用門號
    0000000000行動電話與楊天雲聯繫等語（見機動查緝隊警卷
    第3 頁），復參酌被告於同月16日為警拘提時所扣得如附表
    二編號一所示貼有記載「0000000000」等字樣標示之手機1
    支時，該手機內原裝置之SIM 卡已不存在，有該手機1 支扣
    案可憑，是被告使用上開門號與楊天雲聯絡，迄至為警拘提
    到案時，僅相隔短短4 日，不可能對其係使用何門號與楊天
    雲聯絡，記憶不清，更無將該手機內之SIM 卡取出之理由；
    是被告若非知悉或推測楊天雲夾帶第二級毒品狄芬諾西萊闖
    關未成，自無必要刻意隱匿足以供作證明其與楊天雲聯繫溝
    通之證據即門號0000000000號SIM 卡之必要，足見被告為警
    拘提當日之所以準備搭機出境，顯係因為避免或減少其自身
    遭受追緝所採取之因應措施，尚難據此認定其與楊天雲之私
    運、運輸前開毒品無關。
  (七)扣案如附表一所示之第二級毒品狄芬諾西萊，作用於腸胃道
    肌肉而延長胃排空及消化食物的時間，使水分吸收較完整，
    達到止瀉的功效，但對電解質、血色素、血容積、白血球、
    血糖無影響，則經行政院衛生署管制藥品管理局鑑定說明甚
    詳，有該局95年3 月13日管檢字第0950002355號鑑定書各1
    份附卷可佐（見一審卷(二)第82至83頁），是楊天雲辯稱：伊
    購買狄芬諾西萊治療糖尿病與腎臟云云（見偵查卷第19頁、
    本院卷第28頁），自無可採。另楊天雲果真不知狄芬諾西萊
    係屬管制進口之毒品，當可堂而皇之將狄芬諾西萊攜帶入境
    臺灣地區，何需以茶葉罐包裝，予以掩飾？故楊天雲辯稱：
    伊不知所夾帶入境之物品係管制之毒品，伊以為趙德國交付
    之茶葉罐內係茶葉等語（見本院卷(一)第28頁），顯不足採。
    此外，楊天雲經常往返臺灣與大陸地區，其經濟狀況不佳，
    係因被告交付3 萬元予楊天雲，楊天雲始得以支應前往大陸
    地區以及向趙德國購買狄芬諾西萊之所有費用，此經楊天雲
    供稱：被告所交付之3 萬元，係伊前往大陸地區及購買扣案
    錠劑之費用，因伊身上都沒有錢等語（見偵查卷第19頁），
    並有楊天雲入出國日期證明書1 份在卷可參（見一審卷(一)第
    113 頁），由於現今臺灣地區，不僅醫療設備完善，醫療技
    術先進，且因藥局林立，購買藥品極其便利，並無至大陸地
    區購買來歷不明藥品之必要，而同案被告楊天雲既然經常往
    返臺灣與大陸地區，縱有購買藥品之必要，亦無須購買過多
    之數量，致使藥品逾越保存期限，且其經濟能力，既屬不佳
    ，更無可能不惜耗費往返機票之費用，僅為求得購買藥品之
    理！由此足見，楊天雲確係基於其與被告之謀議，由被告出
    資3 萬元充作楊天雲前往大陸地區購買狄芬諾西萊及運輸毒
    品之代價，而推由楊天雲前往大陸地區將扣案如附表一所示
    之第二級毒品狄芬諾西萊運輸入境臺灣地區，是楊天雲辯稱
    ：伊以為狄芬諾西萊為藥品，因而向被告借款至大陸購買狄
    芬諾西萊云云，無非係附和被告之辯解所為，要無可採。
  (九)綜上所述，本案事證明確，被告所辯各節，均不足採，被告
    與楊天雲共同運輸第二級毒品及私運管制物品進口犯行，足
    以認定，應予依法論科。
三、論罪科刑：
  (一)按狄芬諾西萊為毒品危害防制條例第2 條第2 項第2 款所規
    定之第二級毒品，不得運輸及持有。又毒品危害防制條例所
    列之毒品，並為行政院依懲治走私條例第2 條第4 項授權所
    訂定之「管制物品項目及其數額」所列之甲項管制進出口物
    品。次按，自大陸地區私運物品進入臺灣地區，或自臺灣地
    區私運物品前往大陸地區者，以私運物品進口、出口論，適
    用懲治走私條例之規定處斷，懲治走私條例第12條定有明文
    。是核被告所為，係犯毒品危害防制條例第4 條第2 項運輸
    第二級毒品罪、懲治走私條例第2 條第1 項私運管制物品進
    口罪。被告與楊天雲為運輸而持有第二級毒品之低度行為，
    被其運輸之高度行為吸收，不另論罪。
  (二)被告就上開運輸第二級毒品及私運管制物品進口之犯行，與
    楊天福之間，具有犯意聯絡及行為分擔，而為共同正犯。被
    告以一個運輸行為，私運狄芬諾西萊進口，同時觸犯運輸第
    二級毒品罪及私運管制物品進口罪，為想像競合犯，應從一
    重論以運輸第二級毒品罪。雖狄芬諾西萊亦為管制藥品管理
    條例所規範之第二級管制藥品，且未經行政院衛生署許可輸
    入或製造，故被告與楊天雲擅自輸入狄芬諾西萊，雖亦該當
    藥事法第82條第1 項之輸入禁藥，惟因被告係實施一個犯罪
    行為，發生一個犯罪之結果，侵害1 個法益，應受一個犯罪
    構成要件之評價，屬於單純一罪，僅能適用毒品危害防制條
    例第4 條第2 項之規定處斷，不另論藥事法第82條第1 項之
    輸入禁藥罪（最高法院80年度臺覆字第42號、88年度臺上字
    第1842號判決參照）；又被告雖出資購買第二級毒品，但無
    證據證明其意圖營利，故不另論其販賣第二級毒品罪名，附
    此敘明。又被告於94年間，因違反家庭暴力防治案件，經臺
    灣高雄地方法院以94年度簡上字第36號判決判處有期徒刑5
    月確定，於94年7 月1 日易科罰金執行完畢之事實，有臺灣
    高等法院被告前案紀錄表可參，其於執行完畢後5 年內，再
    犯本件有期徒刑以上之罪，應依刑法第47條規定加重其有期
    徒刑及罰金部分之法定刑，至其法定刑為無期徒刑部分，則
    依法不得加重。又本件因本院認定被告係累犯，而原判決則
    未認定係累犯，故得量處較原判決為重之刑度，附此敘明。
  (三)原審以被告罪證明確而為論罪科刑，固非無見，惟(一)未認定
    被告係累犯；(二)就被告為運輸而持有第二級毒品部分，漏未
    論述其持有之低度行為，被其運輸之高度行為吸收，不另論
    罪。(三)於論斷欄漏未引用懲治走私條例第11條，均有未洽。
    被告上訴意旨否認犯罪，雖無理由，惟原判決既有可議之處
    ，應予撤銷改判。爰審酌毒品對我國社會之安寧秩序及國人
    之身心健康可能產生之危害至鉅，政府三令五申禁絕毒品之
    流通，被告竟仍為圖一己之私，夥同楊天雲共同運輸第二級
    毒品入境臺灣地區，所運輸之第二級毒品狄芬諾西萊數量不
    少，一旦闖關成功，勢將造成毒品之流通與氾濫，形成犯罪
    根源，所生危害嚴重，被告飾詞否認與楊天雲共同私運毒品
    入境臺灣地區之犯行，未見悔意等一切情狀，量處如主文第
    2 項所示之刑，以資懲儆。又本件因本院認定被告係累犯，
    而原判決則未認定係累犯，故得量處較原判決為重之刑度，
    附此敘明。
  (四)扣案如附表一所示之第二級毒品狄芬諾西萊（本件毒品先後
    經高雄醫學大學附設中和紀念醫院、內政部警政署刑事警察
    局及管制藥品管理局鑑定，其沒收重量應以最後鑑定單位即
    管制藥品管理局所示之重量為依據），應依毒品危害防制條
    例第18條第1 項前段規定宣告沒收銷燬（其外包裝因與其上
    毒品，無從析離，應併沒收銷燬），至於鑑驗耗用之毒品既
    已滅失，自無庸宣告沒收銷燬。又本件扣案之茶葉罐2個 ，
    係用以裝放狄芬諾西萊之容器，自為供運輸第二級毒品所用
    之物，而該茶葉罐既係楊天雲向趙德國購買狄芬諾西萊時，
    由趙德國用以裝放狄芬諾西萊，一併交付予楊天雲，業如前
    述，足認該茶葉罐2 個所有權已經移轉予被告，自應依同條
    例第19條第1 項規定，併為沒收之諭知。又門號0000000000
    號行動電話雖係以李莞菱名義申辦，有遠傳電信公司函覆資
    料在卷可憑（見一審卷(一)第116 頁），惟門號與手機未必同
    屬一人，而被告已供承扣案如附表一所示之手機1 支（即與
    門號0000000000號搭配使用之手機），係其所有（見一審卷
    (二)第144 頁），而該手機復搭配門號0000000000號之SIM 卡
    使用，並係供被告與楊天雲聯繫前往大陸地區私運、運輸第
    二級毒品事宜，已如前述，足見該手機係供被告運輸第二級
    毒品所用，爰亦併依毒品危害防制條例第19條之規定，宣告
    沒收（不含其SIM 卡部分）。至於楊天雲所使用之手機（門
    號0000000000號），雖係供楊天雲與被告聯繫之用，但無證
    據證明為被告或楊天雲所有；另扣案如附表二編號二至六所
    示之手機5 支（其中2 支含SIM 卡各1 張），均非違禁物，
    且無證據顯示被告用以充作與楊天雲運輸第二級毒品入境臺
    灣之聯絡工具，而與本案無直接之關聯性，均不得於本院宣
    告沒收。
據上論結，應依刑事訴訟法第369 條第1 項前段、第364 條、第
299 條第1 項前段，毒品危害防制條例第4 條第2 項、第18條第
1 項前段、第19條第1 項，懲治走私條例第11條、第12條、第2
條第1 項，刑法第11條、第28條、第55條、第47條（修正前），
判決如主文。
本案經檢察官方娜蓉到庭執行職務。
中    華    民    國    95    年    11    月    28    日
                  刑事第三庭    審判長法  官  周賢銳
                                      法  官  范惠瑩
                                      法  官  黃仁松
以上正本證明與原本無異。
如不服本判決應於收受本判決後10日內向本院提出上訴書狀，其
未敘述上訴理由者，並得於提起上訴後10日內向本院補提理由書
狀（均須按他造當事人之人數附繕本）「切勿逕送上級法院」。
中    華    民    國    95    年    11    月    28    日
                                      書記官  馬蕙梅
附表一：
┌──┬────┬────────────┬──────────────┐
│編號│物品名稱│      數量及重量        │        鑑定結果            │
├──┼────┼────────────┼──────────────┤
│一  │白色錠劑│1 包                    │經檢驗為第二級毒品狄芬諾西萊│
│    │        │（驗後毛重2509.1公克）  │（內政部警政署刑事警察局94年│
│    │        │                        │12月23日刑鑑字第0940163273號│
│    │        │                        │鑑定通知書）。              │
└──┴────┴────────────┴──────────────┘
附表二：
┌──┬────────────┬────────┬──────────┐
│編號│  扣案物品名稱          │   數    量     │    備     註       │
├──┼────────────┼────────┼──────────┤
│一  │貼有「0000000000」標示之│1 支（無SIM 卡）│甲○○所有，供運輸第│
│    │MOTOROLA廠牌銀色手機（序│                │二級毒品所用之物。  │
│    │號：00000000000000 0號）│                │                    │
├──┼────────────┼────────┼──────────┤
│二  │ANYCALL 廠牌黑色手機（序│1 支（含門號    │均非違禁物，且無證據│
│    │號：0000000000000000號）│0000000000之SIM │證明係供被告與楊天雲│
│    │                        │卡1 張）        │共同運輸第二及毒品狄│
├──┼────────────┼────────┤芬諾西萊所用之物。  │
│三  │BIRD廠牌銀色手機（序號：│1 支（無SIM 卡）│                    │
│    │00000000000000號）      │                │                    │
├──┼────────────┼────────┤                    │
│四  │MOTOROLA廠牌CD928 型銀灰│1 支（含門號    │                    │
│    │色手機（序號：          │0000000000之SIM │                    │
│    │000000000000000 號）    │卡1 張）        │                    │
├──┼────────────┼────────┤                    │
│五  │PARIS 廠牌白色手機      │1 支（無SIM 卡）│                    │
├──┼────────────┼────────┤                    │
│六  │NOKIA 廠牌綠色手機      │1 支（無SIM 卡）│                    │
└──┴────────────┴────────┴──────────┘
附錄本件判決論罪科刑法條：
毒品危害防制條例第4條
製造、運輸、販賣第一級毒品者，處死刑或無期徒刑；處無期徒
刑者，得併科新臺幣1 千萬元以下罰金。
製造、運輸、販賣第二級毒品者，處無期徒刑或7 年以上有期徒
刑，得併科新臺幣7 百萬元以下罰金。
製造、運輸、販賣第三級毒品者，處5 年以上有期徒刑，得併科
新臺幣5 百萬元以下罰金。
製造、運輸、販賣第四級毒品者，處3 年以上10年以下有期徒刑
，得併科新臺幣3 百萬元以下罰金。
製造、運輸、販賣專供製造或施用毒品之器具者，處1 年以上7
年以下有期徒刑，得併科新臺幣1 百萬元以下罰金。
前五項之未遂犯罰之。
懲治走私條例第2 條
私運管制物品進口、出口逾公告數額者，處7 年以下有期徒刑，
得併科新臺幣3 百萬元以下罰金。
第1 項之未遂犯罰之。
第1 項所稱管制物品及其數額，由行政院公告之。


司法院資訊處製作；財團法人民間司法改革基金會備份。
